臺灣臺中地方法院刑事判決　96年度中簡上字第583號
上　訴　人　臺灣臺中地方法院檢察署檢察官
被　　　告　乙○○
　　　　　　　　　　號
選任辯護人　盧兆民律師
上列上訴人因重利案件，不服本院臺中簡易庭96年度中簡字第10
95號中華民國96年4月20日第一審簡易判決（聲請簡易處刑案號
：臺灣臺中地方法院檢察署96年度速偵字第1593號），提起上訴
，本院管轄之第二審合議庭判決如下：
    主    文
原判決撤銷。
乙○○乘他人急迫貸以金錢，而取得與原本顯不相當之重利，處
有期徒刑月，如易科罰金，以新臺幣壹仟元折算壹日，減為有
期徒刑壹月又拾伍日，如易科罰金，以新臺幣壹仟元折算壹日。
扣案之廣告宣傳單貳疊（共計壹仟捌佰張）、丙○○客戶資料表
壹張、行動電話壹支（含門號0000000000號ＳＩＭ卡
臺張），均沒收。
    犯罪事實
一、乙○○基於重利之犯意，在臺中市區發送放款廣告單。適有
    丙○○急需用錢，乃依廣告單上之電話000000000
    0號撥打與乙○○聯絡，乙○○即乘丙○○急迫之際，於民
    國九十六年三月十三日二十時許，在臺中市○○區○○路三
    三六號，貸予丙○○新臺幣（下同）九萬元，約定月息一萬
    八千元（聲請簡易判決處刑書誤載為九千元），預扣利息九
    千元，故僅交付八萬一千元，丙○○另簽發面額九萬九千元
    之本票一張（聲請簡易判決處刑書贅載借據）供作擔保，並
    交付國民身分證影本、機車駕照影本及地價稅繳款書影本等
    文件以資證明。乙○○即以上開方式，收取與原本顯不相當
    之高額利息（年利率百分之二百四十）。嗣於九十六年三月
    二十日凌晨零時十五分許，乙○○因交通違規為警在臺中市
    ○區○○路與美村路口查獲，並當場扣得乙○○所有預備供
    貸放重利使用之放款廣告單二疊（共計一千八百張）、其所
    有供貸放重利使用之丙○○客戶資料表一張、行動電話一支
    （含門號0000000000號ＳＩＭ卡一張）、上開本
    票一張，及丙○○所有之丙○○國民身分證、機車駕照及地
    價稅繳款書影本各一張。
二、案經臺中市警察局第二分局報告臺灣臺中地方法院檢察署檢
    察官偵查後聲請簡易判決處刑。
    理　　由
一、上揭犯罪事實，業據被告乙○○於警詢、偵查中及本院第二
    審合議庭審理時均坦承不諱，核與證人丙○○於警詢時之證
    述相符，並有臺中市警察局第二分局扣押筆錄暨扣押物品目
    錄表、查獲地點圖示、照片附卷可稽，及扣案之放款廣告單
    二疊（共計一千八百張）、上開本票一張、丙○○之國民身
    分證、機車駕照及地價稅繳款書影本各一張、丙○○客戶資
    料表一張及行動電話一支（含門號0000000000號
    ＳＩＭ卡一張）足資佐憑。據上，足徵被告之自白，確與事
    實相符，堪予採信。從而，本件事證明確，被告上開犯行，
    洵堪認定。
二、核被告所為，係犯刑法第三百四十四條之重利罪。原審予以
    論罪科刑，固非無見，所認定之事實亦無錯誤，且按關於刑
    之量定，係實體法上賦予法院得為自由裁量之事項，苟已斟
    酌刑法第五十七條各款所列情狀，而未逾越法定刑度，或濫
    用其權限，即不得任意指摘為違法，最高法院分別著有七十
    二年台上字第六六九六號、七十五年台上字第七Ｏ三三號判
    例可資參照。且在同一犯罪事實與情節，如別無其他加重或
    減輕之原因，下級審法院量定之刑，亦無過重或失輕之不當
    情形，則上級審法院對下級審法院之職權行使，原則上應予
    尊重，最高法院八十五年度台上字第二四四六號判決意旨亦
    足參照。在本案中，被告所犯之刑法第三百四十四條之重利
    罪，其法定刑為「一年以下有期徒刑、拘役或科或併科一千
    元以下罰金」，法定刑度非重，原審於裁判時，依當時卷附
    之被告乙○○之臺灣高等法院被告前案紀錄表，已可知其另
    有臺灣臺中地方法院檢察署九十六年度偵字第二八三八號重
    利案件偵查中，則在量刑時當已參酌此部分之前科紀錄，所
    量處之刑既未逾越法定刑度，經審酌刑法第五十七條之各款
    情形後，亦難認有何失之過輕之不當情形，揆諸前揭說明，
    自不能率指原審判決有何違法失當之處。公訴人提起上訴指
    摘原審量處刑期過輕，並不可採，本件上訴為無理由。但查
    ：(1)原審判決後，中華民國九十六年罪犯減刑條例於九十六
    年七月四日公布，並自九十六年七月十六日施行，被告上開
    犯罪時間，係於九十六年四月二十四日以前，合於該條例第
    二條第一項規定之減刑規定，原審未及依該條例規定予以減
    刑；(2)扣案之丙○○客戶資料表一張、行動電話一支（含門
    號0000000000號ＳＩＭ卡一張）均係被告所有並
    供違犯上開犯行所用之物，原審漏未依法諭知沒收，均有可
    議之處，自應由本院第二審合議庭將原判決撤銷改判。爰審
    酌被告前已有多次重利前科，素行非佳，有臺灣高等法院被
    告前案紀錄表可按，仍不知悔改，為圖私利，再犯本件重利
    犯行，犯罪之動機、目的並不可取，但手段平和，本次貸放
    之對象僅有一人，實際收到之利息不多，所生損害及所得利
    益均非鉅，再考之被告之智識、生活情狀，暨其犯後能坦認
    犯行，態度良好等一切情狀，量處如主文第二項所示之刑，
    並諭知易科罰金之折算標準，並依中華民國九十六年罪犯減
    刑條例第二第一項第三款之規定，減其刑期二分之一，及依
    該條例第九條規定，諭知易科罰金之折算標準。
三、沒收之宣告：
（一）扣案之放款廣告單二疊（共計一千八百張）、丙○○客戶
      資料表一張、行動電話一支（含門號000000000
      0號ＳＩＭ卡一張）均係被告所有之物，其中放款廣告單
      二疊係供其預備貸放重利使用之物，其餘均係其供貸放重
      利使用之物，應依刑法第三十八條第一項第二款規定，諭
      知沒收。
（二）至於上開本票一張，雖係被告所有，並因違犯上開犯行所
      得之物，但被告就該張本票金額在本金及週年利率百分之
      二十之債權範圍內，仍得執持主張權利，不宜宣告沒收。
      另扣案之丙○○國民身分證、機車駕照及地價稅繳款書影
      本各一張，則係證人丙○○所有，僅交付被告作為貸款證
      明之用，尚非被告所有之物，又不屬違禁物，核與刑法第
      三十八條沒收之規定不合，爰均不為沒收之諭知。
據上論斷，應依刑事訴訟法第四百五十五條之一第一項、第三項
、第三百六十九條第一項前段、第三百六十四條、第二百九十九
條第一項前段，刑法第三百四十四條、第四十一條第一項前段、
第三十八條第一項第二款，刑法施行法第一條之一第一項、第二
項前段，中華民國九十六年罪犯減刑條例第二條第一項第三款、
第七條、第九條，判決如主文。
本案經檢察官甲○○到庭執行職務。
中　　華　　民　　國　　96　　年　　8 　　月　　28　　日
                  刑事第十一庭  審判長法　官　王世華
                                      法　官　林慶郎
                                      法　官　莊嘉蕙
以上正本證明與原本無異。
本件不得上訴。
                                      書記官　魏愛玲
中　　華　　民　　國　　96　　年　　8 　　月　　28　　日
中華民國刑法第344條
乘他人急迫、輕率或無經驗貸以金錢或其他物品，而取得與原本
顯不相當之重利者，處一年以下有期徒刑、拘役或科或併科一千
元以下罰金。
